【裁判字號】    90,易,19
【裁判日期】    900206
【裁判案由】    偽造文書
【裁判全文】
臺灣臺北地方法院刑事判決                        九十年度易字第一九號
    公  訴  人  臺灣臺北地方法院檢察署檢察官
    被      告  乙○○
    選任辯護人  謝華凱
右列被告偽造文書案件，經檢察官提起公訴（八十九年度偵字第二一五二三號），本
院判決如左：
    主      文
乙○○無罪。
    理      由
一、公訴意旨略以：被告乙○○於民國八十八年八月下旬，持其母林阿玉所有坐落台
    北市○○○路○段二三０號十樓之四房地所有權狀，交付代書向甲○○借款新台
    幣二百萬元，並開立本票及在上開房地設定二百四十萬元之第二順位最高限額抵
    押權。乙○○明知債務並未清償，上開房地所有權狀仍在甲○○持有中並未遺失
    ，竟於八十九年二月十七日，以遺失為由向台北市松山區地政事務所申請補發，
    使該所將權狀滅失之不實事項登載於職務上所掌之文書及公告內，足生損害於甲
    ○○及該所對於土地及建築改良物所有權狀核發管理之正確性，於公告期間內，
    嗣為甲○○發現於八十九年三月十日向該所提出異議。因認被告乙○○涉有刑法
    第二百十四條使公務員登載不實文書之罪嫌。
二、（一）按犯罪事實應依證據認定之，無證據不得推定其犯罪事實。又不能證明被
          告犯罪者，應諭知無罪之判決，刑事訴訟法第一百五十四條、第三百零一
          條第一項分別定有明文。又事實之認定，應憑證據，如未能發現相當證據
          ，或證據不足以證明，自不能以推測或擬制之方法，為裁判基礎（最高法
          院四十年台上字第八六號判例參照）；且認定犯罪事實所憑之證據，雖不
          以直接證據為限，間接證據亦包括在內，然而無論直接證據或間接證據，
          其為訴訟上之證明，須於通常一般之人均不致有所懷疑，而得確信其為真
          實之程度者，始得據為有罪之認定，倘其證明尚未達到此一程度，而有合
          理之懷疑存在而無從使事實審法院得有罪之確信時，即應由法院為諭知被
          告無罪之判決（最高法院七十六年台上字第四九八六號判例參照）。
    （二）凡對公務員有所申請，所提供之資料，雖有不實在之情形，但未為該公務
          員採取者，即不足構成刑法第二百十四條之罪責；另公務員對所申請之事
          項，須為實質之審查，以判斷其真實與否，始得為一定之記載者，亦不該
          當刑法第二百十四條罪責；最高法院六十九台上七三二號及七十三年台上
          一七一０號判例分別著有明文。
三、訊據被告乙○○坦承因找不到代書及金主，才謊報遺失，申請補發；惟矢口否認
    偽造文書犯行，辯稱：伊行為不符合刑法第二百十四條之構成要件等語。本院查
    向地政事務所申請補發權狀，地政事務所尚須為實質審查，以判斷其真實與否；
    並非一經申請，地政事務所即一定補發。次查，本件被告乙○○雖提供不實資料
    ，向地政事務所申請補發權狀，惟該次申請因甲○○提出異議，致被地政事務所
    駁回，此有台北市松山地政事務所八九年三月十七日北市松地字第八九六０四一
    三００號函在卷可稽。本件被告乙○○申請補發權狀乙案，既被地政事務所駁回
    ，且地政事務所對是否補發權狀，有實質審查義務；是被告被訴偽造文書之犯行
    ，即與刑法第二百十四條罪之構成要件不相當；又刑事被告依法不負自證無罪之
    義務，故在別無積極證據之情形下，自難違反刑事訴訟法第一百五十四條之規定
    ，遽論被告刑法第二百十四條之罪名。此外，復查無其他積極證據足以證明被告
    確有前述偽造文書犯行，揆諸前揭規定及判例意旨，不能證明被告被訴之犯行，
    自應為被告無罪之諭知，以昭公允。
據上論斷，應依刑事訴訟法第三百零一條第一項，判決如主文。
本案經檢察官盧筱筠到庭執行職務
中      華      民      國      九十      年      二     月      六     日
                                      臺灣臺北地方法院刑事第六庭
                                          法  官    梁耀鑌
右正本證明與原本無異。
如不服本判決，應於判決送達後十日內向本院提出上訴狀 (應附繕本) ，上訴於
臺灣高等法院。
                                          書記官    梁淑時
中      華      民      國      九十      年      二     月      九     日


司法院資訊處製作；財團法人民間司法改革基金會備份。
